最高法院刑事判決　　　　　　　　一○○年度台非字第一○號
上　訴　人　最高法院檢察署檢察總長
被　　　告　郭勇德
上列上訴人因被告違反毒品危害防制條例案件，對於台灣高等法
院中華民國九十九年三月二十四日第二審確定判決（九十八年度
上更(一)字第四一八號，起訴案號：台灣板橋地方法院檢察署九十
六年度偵字第六九、四一三三、七六九一號），認為違背法令，
提起非常上訴，本院判決如下：
    主  文
原判決關於諭知累犯及主刑部分均撤銷。
郭勇德所犯如原判決附表一至四所示共同販賣第二級毒品拾罪，
各處有期徒刑柒年。應執行有期徒刑拾參年肆月。
    理  由
非常上訴理由稱：「一按判決不適用法則或適用法則不當者，為
違背法令，刑事訴訟法第三百七十八條定有明文。又依法應於審
判期日調查之證據未予調查，致適用法令違誤，而顯然於判決有
影響者，該項判決即屬違背法令，得提起非常上訴，復經司法院
釋字第一八一號著有解釋。故事實審法院對於被告有無累犯之事
實，應否適用刑法第四十七條累犯之規定加重其刑，即屬法院認
定事實與適用法律之基礎，客觀上有其調查之必要性，應依職權
加以調查。倘被告並非累犯，而事實審未加詳查，致判決誤用累
犯之規定論處，自屬刑事訴訟法第三百七十九條第十款規定所稱
依法應於審判期日調查之證據而未予調查，其判決當然為違背法
令。又刑法上累犯之成立要件，依刑法第四十七條第一項規定，
必須曾受有期徒刑之執行完畢，或受無期徒刑或有期徒刑一部之
執行而赦免後，五年以內故意再犯有期徒刑以上之罪者，始得加
重其刑。又裁判確定前犯數罪者，併合處罰之；數罪併罰，宣告
多數有期徒刑者，於各刑中之最長期以上，各刑合併之刑期以下
，定其刑期，刑法第五十條、第五十一條第五款規定甚明，故刑
法第四十七條第一項所稱『受徒行之執行完畢』，就數罪併罰案
件，係指所定之執行刑，執行完畢而言。如於定執行刑之前，因
有一部分犯罪先確定，形式上予以執行，仍應依刑法規定定其應
執行之刑，俟檢察官指揮執行『應執行刑』時，再就形式上已執
行部分予以折抵，不能謂先確定之罪已執行完畢（貴院九十九年
度台非字第八七號刑事判決參照）。本件被告郭勇德於民國九十
四年間因施用毒品，經台灣板橋地方法院以九十四年度簡字第二
號判決判處有期徒刑四月確定；又因妨害性自主及妨害公務案件
，經同院以九十四年度訴字第二０八號判決分別判處有期徒刑九
年及五月，並定應執行刑為有期徒刑九年三月，其中妨害公務部
分經撤回上訴而確定，妨害性自主部分則經台灣高等法院以九十
七年度上更(一)字第四八四號判決判處有期徒刑九年確定，上述犯
行均符合刑法第五十三條、第五十條數罪併罰，定應執行刑之情
形，爰由台灣高等法院於九十九年八月二十三日以九十九年度聲
字第二二三八號刑事裁定定應執行有期徒刑九年六月確定，有該
刑事裁定可稽（隨文檢送）。依上揭規定及說明，被告前所犯施
用毒品及妨害公務部分，縱曾經台灣板橋地方法院以九十四年度
聲字第一五一號裁定定應執行有期徒刑八月，並以羈押日期折抵
刑期期滿，惟就嗣後與妨害性自主罪另定應執行刑之案件（即上
開九十九年度聲字第二二三八號刑事裁定），祗能於所定應執行
之有期徒刑九年六月中予以扣抵，不得認已於九十五年二月十六
日因羈押折抵刑期期滿，執行完畢。從而，被告於九十五年九月
至十二月間再犯本件共同販賣第二級毒品罪，即與累犯之要件不
合。原審對此是否構成累犯之加重事實，未就卷內所附被告前科
紀錄表予以詳查，誤認被告前所犯上開案件業於九十五年二月十
六日執行完畢，而論以累犯，並加重其刑，自有應於審判期日調
查之證據而未予調查及判決適用法則不當之違法。二案經確定，
且不利於被告，爰依刑事訴訟法第四百四十一條、第四百四十三
條提起非常上訴，以資糾正及救濟。」等語。
本院按判決不適用法則或適用不當者，為違背法令，刑事訴訟法
第三百七十八條定有明文。又依刑法第四十七條第一項規定，必
須曾受有期徒刑之執行完畢，或受無期徒刑或有期徒刑一部之執
行而赦免後，五年以內故意再犯有期徒刑以上之罪者，始成立累
犯。又裁判確定前犯數罪者，併合處罰之；數罪併罰，宣告多數
有期徒刑者，於各刑中之最長期以上，各刑合併之刑期以下，定
其刑期，刑法第五十條、第五十一條第五款規定甚明，故刑法第
四十七條第一項所稱「受徒行之執行完畢」，就數罪併罰案件，
係指所定之執行刑，執行完畢而言。如於定執行刑之前，因有一
部分犯罪先確定，形式上予以執行，仍應依刑法規定定其應執行
之刑，俟檢察官指揮執行應執行刑時，再就形式上已執行部分予
以折抵，不能謂先確定之罪已執行完畢。本件被告郭勇德於九十
四年間因施用毒品，經台灣板橋地方法院以九十四年度簡字第二
號判決判處有期徒刑四月確定；又因妨害性自主及妨害公務案件
，經同院以九十四年度訴字第二０八號判決分別判處有期徒刑九
年及五月，並定應執行刑為有期徒刑九年三月，其中妨害公務部
分經撤回上訴而確定，妨害性自主部分則經台灣高等法院以九十
七年度上更(一)字第四八四號判決判處有期徒刑九年確定，上述犯
行均符合刑法第五十三條、第五十條數罪併罰，定應執行刑之情
形，由台灣高等法院於九十九年八月二十三日以九十九年度聲字
第二二三八號刑事裁定定應執行有期徒刑九年六月確定，有該刑
事裁定可稽。依上揭規定及說明，被告前所犯施用毒品及妨害公
務部分，縱曾經台灣板橋地方法院以九十四年度聲字第一五一號
裁定定應執行有期徒刑八月，並以羈押日期折抵刑期，仍不能認
為已經執行完畢。是被告於九十五年九月至十二月間再犯本件共
同販賣第二級毒品十罪時，其因前述案件所處之刑，均未執行完
畢，即無構成累犯之餘地。原判決不察，誤認該施用毒品及妨害
公務罪所處之刑已執行完畢而均論以累犯，並加重其刑，自有判
決適用法則不當之違背法令。案經確定，且不利於被告，非常上
訴意旨執以指摘，洵有理由。應由本院將原判決關於諭知累犯及
主刑部分均撤銷，另行判決如主文第二項所示，以資救濟。
據上論結，應依刑事訴訟法第四百四十七條第一項第一款但書，
毒品危害防制條例第四條第二項，刑法第十一條、第五十一條第
五款，判決如主文。
中    華    民    國  一○○  年    一    月  二十七  日
                      最高法院刑事第九庭
                          審判長法官  石  木  欽  
                                法官  洪  佳  濱  
                                法官  韓  金  秀  
                                法官  段  景  榕  
                                法官  周  煙  平  
本件正本證明與原本無異
                                      書  記  官  
中    華    民    國  一○○  年    二    月    十    日
                                                    ｍ